【裁判字號】    92,易緝,171
【裁判日期】    920901
【裁判案由】    贓物等
【裁判全文】
臺灣高雄地方法院刑事判決                        九十二年度易緝字第一七一號
    公  訴  人  臺灣高雄地方法院檢察署檢察官
    被      告  丙○○
右列被告因贓物案件，經檢察官提起公訴（九十一年度偵字第二七○○號），本院判
決如左：
    主  文
丙○○無罪。
    理  由
一、公訴意旨略以：另案被告甲○○（業經本院九十一年度易字第三六○七號判決處
    有期四月確定）於民國九十年十二月間在不詳地點，明知不詳姓名之人交付車號
    Ｅ八－八八三七號自用小客車，無行車執照，係來路不明之贓物，仍予收受使用
    。嗣於九十年十二月二十四日晚間八時許，駕駛該車至被告丙○○位於高雄市○
    ○路一百五十巷一弄二號五樓租屋處找被告丙○○聊天，同日晚間九時許二人離
    開被告丙○○住處，另案被告甲○○將該車鑰匙交給被告丙○○，被告丙○○明
    知該車之行車執照，係來路不明之贓物，仍收受該車鑰匙而打開該車駕駛座車前
，進入車內，坐於駕駛座內，欲發動該車，被埋伏警員當場捕獲，因認被告丙○
    ○涉有刑法第三百四十九條第一項收受贓物罪嫌等語。
二、按犯罪事實應依證據認定之，無證據不得認定其犯罪事實；又不能證明被告犯罪
    者，應諭知無罪之判決，刑事訴訟法第一百五十四條第二項、第三百零一條第一
    項分別定有明文。又刑法第三百四十九條第一項收受贓物罪，除犯罪客體須為贓
    物外，行為人主觀上必須明知或可預見其為贓物，始構成該罪。次按犯罪事實之
    認定，應憑證據，如未能發現相當證據，或證據不足以證明，自不能以推測或擬
    制之方法，以為裁判基礎；認定不利於被告之事實，須依積極證據，苟積極證據
    不足為不利於被告事實之認定時，即應為有利於被告之認定，更不必有何有利之
    證據；最高法院四十年台上字第八六號、三十年上字第八一六號判例意旨可資參
    照。且「罪疑惟輕」、「無罪推定」原本即為刑事訴訟法之大原則，尤其晚近刑
    事訴訟制度與憲法保障人權思想相結合下，該二原則益形重要，此由最高法院於
    九十年九月四日以九十年度第七次刑事庭會議決議二十五年上字第三七○六號判
    例（該判例之要旨為：審理事實之法院，對於被告之犯罪證據，應從各方面詳予
    調查，以期發現真實，苟非調查之途徑已窮，而被告之犯罪嫌疑仍屬不能證明，
    要難遽為無罪之判斷。）不再援用，亦可見其端倪。
三、公訴人認被告涉有右揭犯行，無非以被告丙○○為警查獲時，係持鑰匙欲由前開
    贓車之駕駛座車門進入車內，且被告丙○○復供述係另案被告甲○○駕駛前開贓
    車至其家中欲載其至岡山等語，為其所憑之論據。然訊據被告丙○○則堅決否認
    前揭犯行，辯稱：當天確係由甲○○駕駛前開贓車至伊家中欲同赴岡山，伊不知
    甲○○所駕駛之車輛為贓車，查獲時鑰匙亦非在伊手中等語。經查：
    （一）車牌號碼Ｅ八－八八三七號自用小客車為李敏惠所有，於九十年十二月二
          十一日下午三時許，在高雄縣岡山鎮○○○路八七號前遭竊之事實，業據
          被害人李敏惠之夫乙○○於警訊中指述綦詳，並有車輛竊盜資料個別查詢
          報表、高雄縣警察局車輛失竊證明單各一份在卷可稽；又該自小客車於右
          開時、地為警尋獲，並已發還乙○○保管之事實，則有贓物認領保管收據
          一紙附卷足憑，均堪認屬真實。從而，前揭自小客車既係被害人李敏惠遭
          竊之車輛，自屬因不法侵害該被害人財產法益後所取得之贓物甚明。
    （二）又前開自用小客車乃係另案被告甲○○駕駛至高雄市○○路一百五十巷一
          弄二號五樓被告丙○○租屋處，二人於九十年十二月二十四日晚間九時許
          欲駕駛前開贓車離開時為警查獲之事實，業經被告丙○○供述在卷（詳臺
          灣高雄地方法院檢察署九十年度核退字第二四二三號卷第五頁、本院卷第
          三一頁），另案被告甲○○雖否認上情（詳本院卷第四三頁），然前開事
          實業經本院九十一年度易字第三六○七號確定判決認定屬實，甲○○並因
          此為前開判決處有期徒刑四月，惟其並未提起上訴，該案因而確定，此經
          本院核閱九十一年度易字第三六○七號卷宗無誤，是甲○○空言否認，並
          不足採，前開經過堪信屬實。
    （三）惟本案查獲時，並未扣得鑰匙，現場亦未見被告將鑰匙丟在附近，故無法
          確定被告係欲開車等情，業經證人即查獲警員林銘德到庭證述屬實（本院
          卷第四四頁），是前述公訴人認被告係持鑰匙欲開贓車之意旨，尚無證據
          足供依憑；另查獲警員林銘德到前開贓車之停車地點時，何銘德即趁隙逃
          逸，然被告卻未逃跑一節，亦經林銘德證述在卷（本院卷第四五頁），故
          由上情觀之，顯無證據足認被告係明知或可預見甲○○駕駛之車輛為贓車
          。又縱令被告於查獲時係坐在前開贓車之駕駛座內，然此至多僅足證明被
          告欲駕駛前開贓車，亦無從認定被告係知悉或可預見贓車而予收受。
四、綜上所述，被告辯稱伊不知查獲之車輛為贓車等語，堪以採信。此外復查無其他
    積極證據足認被告有公訴人所指之犯行，揆諸前開最高法院判例意旨，自應諭知
    無罪之判決。
據上論斷，應依刑事訴訟法第三百零一條第一項，判決如主文。
本案經檢察官陳瑞堯到庭執行職務。
中    華    民    國    九十二    年      九      月        一        日
                                  臺灣高雄地方法院刑事第九庭
                                      法  官    吳為平
右正本證明與原本無異。
如不服本判決，應於判決送達後十日內，向本院提出上訴狀。
                                      書記官    曾秀鳳
中    華    民    國    九十二    年      九      月        一        日


司法院資訊處製作；財團法人民間司法改革基金會備份。
